【裁判字號】    95,上訴,914
【裁判日期】    950816
【裁判案由】    偽造文書等
【裁判全文】
臺灣高等法院高雄分院刑事判決         95年度上訴字第914號
上  訴  人
即  被  告  乙○○
                    （現另案於台灣高雄女子監獄執行）
上列上訴人因偽造文書等案件，不服臺灣高雄地方法院95年度訴
字第342 號中華民國95年4月17日第一審判決（起訴案號：臺灣
高雄地方法院檢察署94年度偵字第21971 號），提起上訴，本院
判決如下：
     主  文
上訴駁回。
     事  實
一、乙○○於民國87年11月間，在高雄市鼓山區中華郵政公司前
    鋒郵局附近，拾獲甲○○遺失之國民身分證正本1 紙，乙○
    ○明知上開證件來路不明，竟意圖為自己不法之所有予以侵
    占入已（侵占部分時效已完成）。另乙○○於侵占甲○○遺
    失之身分證後，竟另行起意，基於行使偽造私文書之概括犯
    意，未經甲○○之同意或授權，分別在台北富邦銀行（下稱
    富邦銀行）及日盛國際商業銀行（下稱日盛商銀）之信用卡
    申請書上偽造「甲○○」之署名，而連續偽造前述信用卡申
    請書，並持該等信用卡申請書連同甲○○之身分證影本，連
    續於92年9 月18日、93年6 月24日向富邦銀行及日盛銀行申
    請核發信用卡使用，致富邦銀行及日盛銀行同意核發如附表
    一所示之信用卡，足以生損害於甲○○本人及富邦銀行、日
    盛銀行對於信用卡核發作業之正確性。嗣富邦銀行、日盛銀
    行將乙○○冒名申請如附表一所示之信用卡2 張寄送至乙○
    ○位於高雄市鼓山區○○○路2014巷9 號7 樓之1 之住處，
    乙○○復承前偽造私文書之概括犯意，在不詳之時間、地點
    ，於附表一所示之信用卡背面簽名條內偽造「甲○○」之署
    名各1 枚，而先後偽造用以表示甲○○本人同意遵守信用卡
    契約使用各該信用卡，並以該信用卡上之簽名字樣作為日後
    刷卡消費時之身分認證憑據之證明性質私文書，足以生損害
    於甲○○本人及富邦銀行、日盛銀行對於信用卡管理之正確
    性。
二、乙○○完成上開信用卡申請手續，並取得各該信用卡後，旋
    承前行使偽造私文書之概括犯意，並基於意圖為自己不法所
    有之詐欺取財概括犯意，連續於附表二編號5 至66所示之時
    間，持附表一編號2 所示之日盛銀行信用卡，前往附表二編
    號5 至66所示之信用卡特約商店消費，並於結帳時，冒用甲
    ○○之名義而將上開信用卡（含背面偽造簽名條私文書）持
    交予店員刷卡結帳而加以行使，並在店員交予之簽帳單第1
    聯之商店存根聯（簽帳單為1 式2 聯，第1 聯由商店留存、
    第2 聯由持卡人即顧客留存）之簽名欄內，偽簽「甲○○」
    之署名（或僅須在第1 聯之商店存根聯上簽名即可《無複寫
    於第2 聯之顧客存根聯》，或於第1 聯商店存根聯上簽名同
    時複寫在第2 聯之顧客存根聯），而偽造用以表示甲○○本
    人同意就簽帳單上所載之消費以信用卡付款之私文書後，交
    予店員而加以行使，使各該特約商店店員陷於錯誤，誤信係
    甲○○本人持卡消費而將如附表二編號5 至66所示金額之商
    品連同簽帳單顧客存根聯交付予乙○○，足以生損害於甲○
    ○本人、各該特約商店及日盛銀行。
三、乙○○另意圖為自己不法之所有，而基於詐欺得利之犯意，
    於附表三編號24所示時間，以附表一編號1 所示冒名申請之
    富邦銀行信用卡支付遠傳電信股份有限公司93年11月、12月
    之行動電話通信費用新台幣2,183 元，使得該公司誤信係甲
    ○○本人持卡消費而提供電信服務，乙○○因此而詐得使用
    上開電信服務之利益。
四、乙○○另基於以不正方法由自動付款設備詐取財物之概括犯
    意，於附表二編號1 至4 、附表三編號1 至23所示之時間，
    持附表一所示之冒名申請之富邦銀行、日盛銀行信用卡，前
    往附表二編號1 至4 、附表三編號1 至23所示地點之金融機
    構所設提款機之自動付款設備，連續以插入上開信用卡卡片
    ，並輸入預借現金密碼之不正方法，使提款機誤認乙○○為
    有權使用該卡片之人，而得以預借現金之方式陸續自各該自
    動付款設備取得如附表二編號1 至4 、附表三編號1 至23號
    所示金額之款項，予以花用。嗣經甲○○發覺遭人冒名申請
    信用卡消費及預借現金後報警處理，經警循線追查，始悉上
    情。
五、案經甲○○、富邦銀行、日盛商銀訴由高雄市政府警察局苓
    雅分局報告臺灣高雄地方法院檢察署檢察官偵查起訴。
     理  由
一、本件上訴人即被告乙○○（下稱被告）所犯係死刑、無期徒
    刑、最輕本刑為3 年以上有期徒刑以外之罪，被告於本院審
    理時就被訴事實為有罪之陳述，經審判長告知簡式審判程序
    之旨，並聽取公訴人、被告之意見後，當庭諭知進行簡式審
    判程序，先予敘明。
二、上揭犯罪事實，業據被告於本院及原審審理時均坦承不諱，
    核與證人即告訴人甲○○於警詢及偵查中證述遭人冒名申辦
    信用卡消費及預借現金之情節相符（見警卷第1 頁至第3 頁
    、偵卷第7 頁），並經證人即告訴代理人林哲正、王中書證
    述其所屬銀行以告訴人甲○○名義核發如附表一所示之信用
    卡確有如附表二、三所示之消費及預借現金情形甚詳（見警
    卷第7 頁至第12頁），並有被告冒用告訴人甲○○名義填具
    之富邦銀行及日盛銀行信用卡申請書影本各1 份、富邦銀行
    及日盛銀行信用卡消費明細表各1 份（見警卷、第44頁至第
    48 頁） 、告訴人甲○○身分證影本2 紙（見警卷第17頁、
    第19 頁） 、被告偽簽告訴人甲○○署名之信用卡簽帳單商
    店存根聯影本10張（見警卷第23頁至第32頁）、財團法人聯
    合信用卡處理中心ATM 預借現金交易資料調閱明細表1 份（
    見警卷第34頁、第39頁至第42頁、第49頁）、富邦銀行信用
    卡預借現金明細表1 份（見警卷第50頁）、信用卡線上轉帳
    繳費查詢資料1 紙（見警卷第35頁）及ATM 提款機監視錄影
    畫面翻拍照片1 張（見警卷第53頁）附卷可憑，足見被告自
    白，核與事實相符。從而，本案事證明確，被告犯行，堪予
    認定。
三、按在信用卡背面簽名欄內簽名，單純自形式上觀之，即足以
    表示信用卡之簽名者於信用卡有效期限內有權使用該信用卡
    之辨識及證明，性質上應屬刑法第210 條之私文書（最高法
    院91年台上字第5209號判決參照）；又按在特約商店信用卡
    簽帳單上偽簽他人署押，係表示他人有在該特約商店消費簽
    帳單上所示事項及金額之事實，而特約商店可據以向特約銀
    行請款，銀行再轉向該他人請款之意，是該偽造他人署押於
    信用卡簽帳單之行為，自足以生損害於他人，應成立偽造私
    文書罪（最高法院91年台上字第2550號判決參照）。查被告
    先後偽造「甲○○」簽名，進而偽造信用卡申請書、信用卡
    背面簽名條及簽帳單等私文書後，復持以行使，而以刷卡消
    費方式分別詐得附表編號二5 至66所示商品及附表三編號24
    所示服務，足以生損害於日盛銀行、富邦銀行、附表二編號
    5 至66、附表三編號24所示特約商店及甲○○本人，核其所
    為，係犯刑法第216 條、第210 條之行使偽造私文書罪、第
    339 條第1 項之詐欺取財罪、第339 條第2 項之詐欺得利罪
    。其偽造署押之行為係偽造私文書之階段行為，又偽造私文
    書之低度行為，應為行使之高度行為所吸收，均不另論罪。
    又被告冒用甲○○名義，持附表一所示之信用卡前往自動提
    款機預借現金，核係犯刑法第339 條之2 第1 項以不正方法
    由自動付款設備取得他人之物罪。公訴人就被告所為附表三
    編號24之犯行認係犯刑法第339 條第1 項之詐欺取財罪，容
    有未洽，惟起訴之基本社會事實同一，且經本院於審理時告
    知被告上開犯行係刑法第339 條第2 項之詐欺得利罪名（見
    原審95年4 月3 日審判筆錄第1 頁），自得就該部分犯行依
    法變更起訴法條予以審理。又被告先後多次行使偽造私文書
    、詐欺取財及以不正方法由自動付款設備取得他人之物，各
    時間緊接、手段相同，所犯分別係構成要件相同之罪名，顯
    係分別基於概括犯意反覆為之，各為連續犯，應分別依刑法
    第56之規定以1 罪論，並各加重其刑（按被告行為後，刑法
    第56條連續犯之規定，業於94年1 月7 日修正公布刪除，並
    於95年7 月1 日施行，則被告之犯行，因行為後新法業已刪
    除連續犯之規定，此刪除雖非犯罪構成要件之變更，但顯已
    影響行為人刑罰之法律效果，自屬法律有變更，依新法第2
    條第1 項規定，比較新、舊法結果，仍應適用較有利於被告
    之行為時法律即舊法論以連續犯，合此敘明）。又被告係以
    行使偽造私文書之手段，取得附表一所示之信用卡後，復持
    以盜刷消費購買商品、服務及預借現金，故其所犯行使偽造
    私文書、詐欺取財、詐欺得利及以不正方法由自動付款設備
    取得他人之物4 罪間，有方法結果之牽連關係，為牽連犯，
    應依刑法第55條之規定，從一重論以刑法第216 條、第21 0
    條之行使偽造私文書罪（按被告行為後，94年1 月7 日修正
    公布之刑法，自95年7 月1 日施行，修正後之刑法刪除第55
    條關於牽連犯之規定。經比較新舊法之規定，修正後之規定
    並非較有利於被告，依刑法第2 條第1 項之規定，應適用行
    為時之法律，即適用修正前刑法第55條牽連犯之規定，僅附
    此敘明）。
四、原審認被告罪證明確，因而適用刑法第216 條、第210 條、
    第339 條第1 項、第2 項、第339 條之2 第1 項、第219 條
    、（修正前）刑法第55條、第56條，（修正前）罰金罰鍰提
    高標準條例第1 條前段等規定，並審酌被告連續犯行次數甚
    繁且所得財物價值非微，犯罪危害不輕，且事後尚未與告訴
    人甲○○及富邦銀行、日盛銀行達成和解，迄今仍未償還其
    盜刷信用卡消費及預借現金之款項，誠屬不該，惟念及其於
    本院審理中已坦承全部犯行，犯後態度尚可等一切情狀，量
    處有期徒刑1 年4 月。並敘明附表一所示偽造之信用卡申請
    書，業經被告持向各該發卡銀行行使，已非被告所有之物，
    自不得予以沒收，惟其上偽造「甲○○」之署名2 枚，不問
    屬於犯人與否，應依刑法第219 條之規定宣告沒收之。又被
    告於附表二編號5 至66所示時地消費時偽造簽帳單之商店存
    根聯，均已持向各該特約商店行使，非被告所有之物，惟其
    中編號57至66之簽帳單商店存根聯上偽造「甲○○」之署名
    共10枚，業已調得影本附卷，亦應依刑法第219 條之規定，
    不問屬於犯人與否，併予宣告沒收之；至附表二編號5 至56
    所示簽帳單商店存根聯其上仍有偽造持卡人「甲○○」之署
    名，但依國際信用卡組織之規定僅有1 年之調閱期限，上開
    簽帳單之商店存根聯顯逾期限而無法調閱，而以目前信用卡
    交易普遍且大量之程度，自難期待各特約商店及銀行業者尚
    加留存，毋寧以丟棄銷燬較符常情，是堪認該等簽帳單商店
    存根聯均已滅失，其上偽造「甲○○」之署押，自無從加以
    沒收。又附表一所示之信用卡及附表二編號5 至66所示持卡
    人簽帳單顧客存根聯，均遭被告丟棄，業據被告供述在卷（
    原審95年4 月3 日審判筆錄第4 頁），則信用卡背面及附表
    二編號5 至66所示簽帳單顧客存根聯上之偽造「甲○○」署
    名暨簽帳單顧客存根聯本身，自無庸再予宣告沒收。至被告
    冒名申請如附表一所示之信用卡，均約定屬發卡銀行所有，
    非被告所有之物，且業經被告丟棄已如前述，自不予宣告沒
    收之，附此敘明。其認事用法，核無不合，量刑亦屬允當。
    被告上訴意旨指摘原判決量刑過重，為無理由，應予駁回。
據上論斷，應依刑事訴訟法第368條，判決如主文。
本案經檢察官姜麗儒到庭執行職務。
中    華    民    國    95    年    8     月    16    日
                  刑事第七庭    審判長法  官   莊飛宗
                                      法  官   曾逸誠
                                      法  官   黃三友
以上正本證明與原本無異。
如不服本判決應於收受本判決後10日內向本院提出上訴書狀，其
未敘述上訴理由者，並得於提起上訴後10日內向本院補提理由書
狀（均須按他造當事人之人數附繕本）「切勿逕送上級法院」。
中    華    民    國    95    年    8     月    17    日
                                      書記官    黃玉珠
附錄本判決論罪科刑法條：
刑法第216 條
行使第210 條至第215 條之文書者，依偽造、變造文書或登載不
實事項或使登載不實事項之規定處斷。
刑法第210 條
偽造、變造私文書，足以生損害於公眾或他人者，處5 年以下有
期徒刑。
刑法第339條
意圖為自己或第三人不法之所有，以詐術使人將本人或第三人之
物交付者，處5 年以下有期徒刑、拘役或科或併科1,000 元以下
罰金。
以前項方法得財產上不法之利益或使第三人得之者，亦同。
刑法第339條之2第1項
意圖為自己或第三人不法之所有，以不正方法由自動付款設備取
得他人之物者，處3 年以下有期徒刑、拘役或1 萬元以下罰金。


司法院資訊處製作；財團法人民間司法改革基金會備份。
